臺灣士林地方法院刑事判決　　　　　　　　　　　　　九十二年度訴字第四一六號
　　公　訴　人　臺灣士林地方法院檢察署檢察官
　　被　　　告　乙○○　男　二.
右列被告因違反毒品危害防制條例案件，經檢察官提起公訴（九十二年度毒偵字第四
七四、六四六號、九十二年度毒偵緝字第六二號）及臺灣臺北地方法院檢察署檢察官
移送併案審理（九十二年度毒偵字第一四四一號），本院合議庭裁定由受命法官獨任
進行簡式審判程序並判決如左：
    主  文
乙○○連續施用第一級毒品，累犯，處有期徒刑壹年，扣案如附表編號六所示之物沒
收銷燬。又連續施用第二級毒品，累犯，處有期徒刑壹年，扣案如附表編號一、三、
五、七、十所示之物均沒收銷燬，扣案如附表編號二、四、八、九所示之物均沒收。
應執行有期徒刑壹年拾月，扣案如附表編號一、三、五、六、七、十所示之物均沒收
銷燬，扣案如附表編號二、四、八、九所示之物均沒收。
    事  實
一、乙○○於民國八十八年間，因違反毒品危害防制條例案件（持有第一級毒品），
    經臺灣屏東地方法院以八十九年度潮簡字四四九號判決有期徒刑五月確定，於九
    十年六月十四日易科罰金執行完畢（構成累犯）。復因施用第二級毒品案件，經
    臺灣屏東地方法院以八十八年度毒聲字第二五六九號裁定送觀察、勒戒後，認無
    繼續施用毒品之傾向，由臺灣屏東地方法院檢察署檢察官於八十九年二月二十四
    日，以八十九年度毒偵緝字第五三號不起訴處分確定，並於同日執行完畢釋放。
二、詎乙○○猶不知悔改，復基於施用第一級毒品海洛因之概括犯意，自九十二年三
    月三日起至同年五月十一日止，約三、四天一次，在其臺北市北投區○○○路一
    六六巷一二三號五樓當時住處房間內，以香菸摻入海洛因吸食方式，連續施用第
    一級毒品海洛因多次。並另行起意，基於施用第二級毒品安非他命之概括犯意，
    自九十一年七月十八日起至九十二年五月十一日止，約每天施用一至二次，在上
    開住處及臺北縣中和市○○路五十九之一號麗朋商務旅館內，以吸食器燒烤安非
    他命產生煙霧方式，連續施用第二級毒品安非他命多次。嗣分別：(一)於九十一年
    七月十九日凌晨四時許，乙○○與友人陳敏偉乘坐張家豪所駕駛之小客車，在臺
    北市○○區○○街四三六巷內為警攔檢查獲，由乙○○自口袋中取出如附表編號
    一、二所示之物。(二)於九十二年三月三日二十二時許，經警持搜索票前往乙○○
    斯時位於臺北縣中和市○○路七六一號十一樓租屋處搜索，扣得如附表編號三、
    四、五、六所示之物。(三)於九十二年三月七日二十二時四十七分許，乙○○與友
    人張世卿投宿在臺北縣中和市○○路五十九之一號麗朋商務旅店１００８號房內
    ，適警臨檢，經乙○○同意搜索，扣得如附表編號七、八、九所示之物。(四)乙○
    ○因前揭施用毒品案件，經本院以九十二年度毒聲字第四一號裁定送觀察、勒戒
    ，嗣經臺灣士林地方法院檢察署檢察官傳拘不到發布通緝，經警於九十二年五月
    十一日凌晨零時四十分許，在臺北市○○○路三十六號地下室一樓逮捕，並扣得
    如附表編號十所示之物（以上扣案物品之扣案日期、毒品海洛因、安非他命之包
    數、驗得重量、鑑驗通知書內容、吸食器、吸管之數量等，均詳如附表所示）。
    乙○○上揭四次為警查獲後，及於九十二年五月十二日入臺灣士林看守所附設勒
    戒處所執行觀察、勒戒時，均採尿送驗，結果呈毒品嗎啡及安非他命陽性反應，
    且經觀察、勒戒後，認有繼續施用毒品之傾向，再依本院九十二年度毒聲字第五
    六八號裁定送臺灣臺北戒治所執行強制戒治，因毒品危害防制條例自九十三年一
    月九日修正施行，始於同日釋放出所。
三、案經臺北市政府警察局大安分局、內政部警政署基隆港務警察局、臺北縣政府警
    察局中和分局報請暨臺灣士林地方法院檢察署檢察官自動檢舉偵查起訴及臺北縣
    政府警察局永和分局報請臺灣臺北地方法院檢察署檢察官移送併案審理。嗣經本
    院合議庭裁定由受命法官獨任進行簡式審判程序。
    理  由
一、右揭連續施用第一級毒品海洛因及第二級毒品安非他命之事實，業據被告乙○○
    於本院審理時坦承不諱，被告四次為警查獲及入臺灣士林看守所附設勒戒處所觀
    察、勒戒時，經採集尿液送驗結果，呈嗎啡及安非他命陽性反應，分別有臺北市
    立療養院九十一年七月三十一日煙毒尿液檢驗報告書（附於北檢九十一年度核退
    字第二八六０號卷第十三頁）、臺灣尖端先進生技醫藥股份有限公司九十一年九
    月二十日濫用藥物檢驗報告（附於北檢九十一年度毒偵字第二四四二號卷第三頁
    ）、基隆市衛生局基衛檢字第０九二０００二八九０號檢驗成績書（附於板檢九
    十二年度毒偵字第九０四號卷第四十九頁）、臺灣檢驗科技股份有限公司九十二
    年四月四日濫用藥物尿液檢驗報告（附於甲○九十二年度毒偵字第四七四號卷第
    三十四頁）、臺灣檢驗科技股份有限公司九十二年六月二日濫用藥物尿液檢驗報
    告（附於北檢九十二年度毒偵字第一四四一號卷第五頁）、臺灣士林看守所九十
    二年五月十四日收容人毒品尿液檢驗報告表（附於甲○九十二年度毒偵字第六四
    六號卷第十一頁）附卷可稽，並有白色粉末一包扣案可資佐證，該包白色粉末送
    驗結果，含第一級毒品海洛因成分（扣案之日期、包數、驗得重量、鑑驗通知書
    內容等，詳如附表編號六所示），另有透明晶體共十九包扣案可供佐參，該十九
    包晶體送驗結果，均含有第二級毒品安非他命成分（扣案之日期、包數、驗得重
    量、鑑驗通知書內容等，詳如附表編號一、三、五、七、十所示），復有如附表
    編號二、四、八、九所示之被告所有、供犯罪所用之物扣案足憑，可徵被告之自
    白與事實相符。
二、按修正前毒品危害防制條例第二十條第三項前段規定：「依前項規定為不起訴之
    處分或不付審理之裁定後，五年內再犯第十條之罪，經觀察、勒戒後，認有繼續
    施用毒品之傾向或三犯以上者，不適用前項之規定。」；被告行為後，毒品危害
    防制條例已於九十二年七月九日修正公布全文，自九十三年一月九日生效施行，
    依修正後毒品危害防制條例第二十三條第二項規定：「觀察、勒戒或強制戒治執
    行完畢釋放後，五年內再犯第十條之罪者，檢察官或少年法院（地方法院少年法
    庭）應依法追訴或裁定交付審理。」；依修正後同條例第三十五條規定：「於中
    華民國九十二年六月六日本條例修正施行前繫屬之施用毒品案件，於本條例施行
    後，適用修正後之規定，並依下列方式處理：一、觀察、勒戒及強制戒治中之案
    件，適用修正後觀察、勒戒及強制戒治之規定。二、偵查中之案件，由檢察官依
    修正後規定處理之。三、審判中之案件，由法院或少年法院（地方法院少年法庭
    ）依修正後規定處理之。四、審判中之案件，依修正後之規定應為不起訴之處分
    或不付審理之裁定者，法院或少年法院（地方法院少年法庭）應為免刑之判決或
    不付保護處分之裁定。前項情形，依修正前之規定有利於行為人者，適用最有利
    於行為人之法律。」查本件係於九十二年六月二十六日繫屬本院，有收狀章戳在
    卷可考，係毒品危害防制條例修正施行前繫屬之案件，被告前因施用第二級毒品
    案件，經臺灣屏東地方法院以八十八年度毒聲字第二五六九號裁定送觀察、勒戒
    後，認無繼續施用毒品之傾向，由臺灣屏東地方法院檢察署檢察官於八十九年二
    月二十四日，以八十九年度毒偵緝字第五三號不起訴處分確定，並於同日執行完
    畢釋放，此有臺灣高等法院被告全國前案紀錄表在卷足憑，被告於五年內再犯毒
    品危害防制條例第十條第一、二項之罪，經本院裁定送觀察、勒戒後，認有繼續
    施用毒品之傾向，嗣執行強制戒治，亦有本院九十二年度毒聲字第四一、五六八
    號刑事裁定及臺灣士林看守所附設勒戒處所九十二年五月二十八日士所戒字第０
    九二０００二一九六號函送之有無繼續施用毒品傾向證明書附卷可按，足認被告
    係於觀察、勒戒處分執行完畢釋放後，五年內再施用第一、二級毒品，經送觀察
    、勒戒後，有繼續施用毒品之傾向，無論依新舊法規定，均應依法訴追，經比較
    新舊法結果，修正前之規定即無有利被告可言，依前引修正後毒品危害防制條例
    第三十五條之規定，應適用修正後之毒品危害防制條例之相關規定。
三、查海洛因為毒品危害防制條例所稱之第一級毒品，安非他命為同條例所謂之第二
    級毒品，觀諸該條例第二條第二項第一款、第二款分別規定甚明。核被告所為，
    係犯行為時毒品危害防制條例第十條第一項之施用第一級毒品罪及同條第二項之
    施用第二級毒品罪。惟被告行為後，毒品危害防制條例修正公布全文三十六條，
    被告所犯毒品危害防制條例第十條第一、二項之施用第一、二級毒品罪，修正前
    後刑度完全相同，於被告並無有利或不利可言，應依刑法第二條第一項前段之規
    定適用裁判時之毒品危害防制條例第十條第一、二項之規定論處。其施用第一、
    二級毒品前後數次持有第一、二級毒品之低度行為，均應為施用之高度行為所吸
    收，不另論罪。被告先後多次施用第一級毒品海洛因及第二級毒品安非他命之犯
    行，係時間緊接，各觸犯構成要件相同之罪名，顯係基於概括犯意反覆為之，為
    連續犯，應依刑法第五十六條之規定各論以一罪，並各加重其刑。公訴人起訴事
    實雖僅敘及被告於九十二年三月四日凌晨四時許採尿後回溯前四十八小時內某時
    、九十二年五月十二日上午九時三十分許採尿後回溯前四十八小時內某時之施用
    第一級毒品海洛因犯行，及九十一年七月十八日上午十時許、九十二年三月三日
    上午某時、九十二年三月七日二十三時許採尿後回溯前九十六小時內某時、九十
    二年五月十二日上午九時三十分許採尿後回溯前九十六小時內某時之施用第二級
    毒品安非他命犯行，然檢察官就犯罪事實之一部起訴者，其效力及於全部，事實
    欄所載其餘之施用第一級毒品海洛因及第二級毒品安非他命犯行（含臺灣臺北地
    方法院檢察署檢察官以九十二年度毒偵字第一四四一號移送併案審理部分），與
    公訴人起訴之犯罪事實既分別具有連續犯之裁判上一罪關係，依審判不可分之原
    則，應為起訴效力所及，本院自應併予審究。被告所犯右開施用第一級毒品罪與
    施用第二級毒品罪間，犯意各別，行為互殊，罪名有異，應予分論併罰。查被告
    有事實欄所載之犯罪科刑執行紀錄，此有臺灣高等法院被告全國前案紀錄表在卷
    可佐，其受有期徒刑之執行完畢後，五年以內再犯本件有期徒刑以上之罪，係屬
    累犯，均應依刑法第四十七條之規定各遞加重其刑。爰審酌被告已有施用毒品前
    科，且經觀察、勒戒後，仍不知戒絕，竟再長期施用毒品，足見其悔意不深，然
    審酌其犯罪之動機、目的、手段、所生之危害及犯後坦承犯行態度尚稱良好等一
    切情狀，分別量處如主文所示之刑，並定應執行刑。
四、扣案如附表編號一、三、五、六、七、十所示之物，均係查獲之毒品，屬違禁物
    ，不問屬於犯人與否，皆應依毒品危害防制條例第十八條第一項前段規定併宣告
    沒收銷燬之。鑑析用罄之安非他命已不復存在，爰不諭知沒收銷燬，附此敘明。
    扣案如附表編號二、四、八、九所示之物，均係被告所有、供施用第二級毒品所
    用之物，業據被告供明在卷，爰依刑法第三十八條第一項第二款規定宣告沒收。
    至九十二年三月七日扣得之分裝袋八只，因被告堅詞否認為其所有，且無其他證
    據足資認定，故不宣告沒收。
五、至九十二年三月三日扣得被告持有之第三級毒品ＦＭ２二顆（該二顆白色藥錠，
    隨機抽取一顆鑑驗，含有三級毒品氟硝西泮成分，驗餘一顆之淨重０‧二０公克
    ，有內政部警政署刑事警察局九十三年二月十六日刑鑑字第０九三００三四九一
    一號鑑驗通知書一份附於本院卷可供參照，甲○九十二年度保管字第二０一五號
    扣押物品清單亦附於本院卷內）。按查獲之第一、二級毒品及專供製造或施用第
    一、二級毒品之器具，不問屬於犯人與否，均沒收銷燬之；查獲之第三、四級毒
    品及製造或施用毒品之器具，無正當理由而擅自持有者，均沒入銷燬之，修正後
    毒品危害防制條例第十八條第一項前段定有明文。次按依毒品危害防制條例第十
    八條第一項規定，經查獲無正當理由而擅自持有第三、四級毒品及製造或施用毒
    品之器具，由查獲機關予以沒入銷燬之，毒品危害防制條例施行細則第十一條之
    一亦有明定。參諸其修正理由，係鑑於持有及施用第三、四級毒品均未科以刑事
    罰，為免實務上對於該條例第十八條第一項前段之適用產生爭議，始明定之意旨
    ，顯係有意區別查獲之第一、二級毒品與查獲之第三、四級毒品之處分程序。查
    獲之第三、四級毒品，依修正後毒品危害防制條例第十八條第一項前段規定，僅
    能由查獲機關依行政處分之「沒入銷燬」程序處理，要不得由裁判機關諭知「沒
    收銷燬」或「沒入銷燬」之刑事處分，是起訴書就被告持有上開第三級毒品ＦＭ
    ２請求諭知沒收銷燬，於法未合，應由查獲機關另行處理。
六、公訴意旨另以：被告於九十一年七月十九日六時許採尿後回溯九十六小時內某不
    詳時間，在不詳地點，施用第二級毒品ＭＤＭＡ，涉犯毒品危害防制條例第十條
    第二項之施用第二級毒品罪嫌云云。然按犯罪事實應依證據認定之，無證據不得
    認定犯罪事實，刑事訴訟法第一百五十四條第二項定有明文。經查，訊據被告堅
    決否認此部分犯行，辯稱：伊未施用ＭＤＭＡ，當時伊去洗澡，不知道朋友竟然
    在飲料中加入ＭＤＭＡ，伊喝完後就睡了，伊交保後質問朋友為何尿液中有ＭＤ
    ＭＡ陽性反應，朋友才說伊當時精神不好，怕伊跑出去會出事，故加了ＭＤＭＡ
    讓伊睡覺等語，而觀之卷附臺灣尖端先進生技醫藥股份有限公司九十一年九月二
    十日濫用藥物檢驗報告（附於北檢九十一年度毒偵字第二四四二號卷第三頁），
    僅足認定被告尿液中呈現ＭＤＭＡ之陽性反應而已，至被告是否故意施用，並無
    法執以認定之，且並無任何施用器具或毒品扣案以供佐參，此外復查無其他積極
    證據足資認定被告有施用ＭＤＭＡ犯行，原應諭知無罪，惟公訴意旨認此部分與
    前開有罪部分有連續犯之裁判上一罪關係，爰不另為無罪之諭知，附此說明。
七、至臺灣板橋地方法院檢察署檢察官以九十三年度核退毒偵字第七五一號移送併案
    部分，認被告於九十三年四月一日二十二時三十分許為警採尿前九十六小時內某
    時，在不詳地點施用安非他命一次，另涉毒品危害防制條例第十條第二項之施用
    第二級毒品罪嫌。惟查，併案部分之行為時間為九十三年四月一日二十二時三十
    分許為警採尿前九十六小時內某時，與上開施用安非他命有罪部分行為終了日之
    九十二年五月十一日，時隔十月之遙，且被告係自九十二年五月十二日起入臺灣
    士林看守所附設勒戒處所執行觀察、勒戒，並接續在臺灣臺北戒治所執行強制戒
    治，至九十三年一月九日始釋放出所，有臺灣高等法院被告全國前案紀錄表存卷
    可考，其於本院審理時並供稱：去執行觀察、勒戒後，沒有想要繼續施用毒品等
    語明確，自難認為此併辦部分係基於前開概括犯意反覆為之，故無裁判上一罪關
    係，並非起訴效力所及，本院無從併予審理，應檢還檢察官另行處理。
據上論斷，應依刑事訴訟法第二百七十三條之一第一項、第二百九十九條第一項前段
，修正後毒品危害防制條例第十條第一項、第二項、第十八條第一項前段、第三十五
條，刑法第二條第一項前段、第十一條、第五十六條、第四十七條、第三十八條第一
項第二款、第五十一條第五款，判決如主文。
本案經檢察官吳怡明到庭執行職務。
中　　　華　　　民　　　國　　九十三　　年　　　八　　　月　　　六　　　日
                              臺灣士林地方法院刑事第五庭
                                  法  官  黃  潔  茹
右正本證明與原本無異。
如不服本判決，應於判決送達後十日內，向本院提出上訴狀。
                                  書記官  柳  瑞  宗
中　　　華　　　民　　　國　　九十三　　年　　　八　　　月　　十二　　　日
附錄本案論罪科刑法條全文：
毒品危害防制條例第十條第一項、第二項
施用第一級毒品者，處六月以上五年以下有期徒刑。
施用第二級毒品者，處三年以下有期徒刑。
附表：
┌──┬──────────┬───────────────────┬─────────┐
│編號│沒收銷燬、沒收之物  │備註（出處）                          │扣案日期          │
├──┼──────────┼───────────────────┼─────────┤
│一  │安非他命參包（驗餘淨│(一)該三包晶體送驗結果，均含有第二級毒品│九十一年七月十九日│
│    │重零點捌伍公克）均沒│  安非他命成分（驗餘淨重０‧八五公克）│凌晨四時許        │
│    │收銷燬。            │  ，有內政部警政署刑事警察局九十三年二│                  │
│    │                    │  月十六日刑鑑字第０九三００三四九一一│                  │
│    │                    │  號鑑驗通知書一份附卷可按（附於本院卷│                  │
│    │                    │  內）。                              │                  │
│    │                    │(二)甲○九十二年度保管字第二六五號扣押物│                  │
│    │                    │  品清單（甲○九十二年度毒偵字第五一號│                  │
│    │                    │  卷第十頁）。                        │                  │
├──┼──────────┼───────────────────┤                  │
│二  │吸食器壹支沒收。    │(一)甲○九十二年度保管字第二六五號扣押物│                  │
│    │                    │  品清單（甲○九十二年度毒偵字第五一號│                  │
│    │                    │  卷第十頁）。                        │                  │
├──┼──────────┼───────────────────┼─────────┤
│三  │安非他命壹包（驗餘淨│(一)該包晶體送驗結果，含有第二級毒品安非│九十二年三月三日  │
│    │重肆點捌捌公克）沒收│  他命成分（驗餘淨重四‧八八公克），有│二十二時許        │
│    │銷燬。              │  內政部警政署刑事警察局九十三年二月十│                  │
│    │                    │  六日刑鑑字第０九三００三四九一一號鑑│                  │
│    │                    │  驗通知書一份附卷可按（附於本院卷內）│                  │
│    │                    │  。                                  │                  │
│    │                    │(二)甲○九十二年度保管字第二０一五號扣押│                  │
│    │                    │  物品清單（附於本院卷內）。          │                  │
├──┼──────────┼───────────────────┤                  │
│四  │吸食器貳組均沒收。  │(一)甲○九十二年度保管字第二０一五號扣押│                  │
│    │                    │  物品清單（附於本院卷內）。          │                  │
├──┼──────────┼───────────────────┤                  │
│五  │安非他命拾貳包（驗餘│(一)該十二包晶體送驗結果，均含有第二級毒│                  │
│    │淨重肆點柒壹公克）均│  品安非他命成分（驗餘淨重四‧七一公克│                  │
│    │沒收銷燬。          │  ），有內政部警政署刑事警察局九十三年│                  │
│    │                    │  二月十六日刑鑑字第０九三００三四九一│                  │
│    │                    │  一號鑑驗通知書一份附卷可按（附於本院│                  │
│    │                    │  卷內）。                            │                  │
│    │                    │(二)甲○九十二年度保管字第二０一五號扣押│                  │
│    │                    │  物品清單（附於本院卷內）。          │                  │
├──┼──────────┼───────────────────┤                  │
│六  │海洛因壹包（驗得淨重│(一)該包白色粉末送驗結果，含第一級毒品海│                  │
│    │零點零伍公克）沒收銷│  洛因成分（驗得淨重０‧０五公克），有│                  │
│    │燬。                │  法務部調查局九十二年四月十八日調科壹│                  │
│    │                    │  字第０六０００六九八九號鑑定通知書一│                  │
│    │                    │  份附卷可按（附於甲○九十二年度毒偵字│                  │
│    │                    │  第四七四號卷第二十七頁）。          │                  │
│    │                    │(二)板檢九十二年度煙字第一六四號扣押物品│                  │
│    │                    │  清單（板檢九十二年度毒偵字第九０四號│                  │
│    │                    │  卷第四十二頁）。                    │                  │
├──┼──────────┼───────────────────┼─────────┤
│七  │安非他命貳包（驗餘淨│(一)該二包晶體送驗結果，均含有第二級毒品│九十二年三月七日  │
│    │重肆點柒貳公克）均沒│  安非他命成分（驗餘淨重四‧七二公克）│二十二時四十七分許│
│    │收銷燬。            │  ，有內政部警政署刑事警察局九十三年二│                  │
│    │                    │  月三日刑鑑字第０九三０００一九二一號│                  │
│    │                    │  鑑驗通知書一份附卷可按（附於本院卷內│                  │
│    │                    │  ）。                                │                  │
│    │                    │(二)甲○九十二年度保管字第四０六０號扣押│                  │
│    │                    │  物品清單（附於本院卷內）。          │                  │
├──┼──────────┼───────────────────┤                  │
│八  │吸食器壹組沒收。    │(一)甲○九十二年度保管字第四０六０號扣押│                  │
│    │                    │  物品清單（附於本院卷內）。          │                  │
├──┼──────────┼───────────────────┤                  │
│九  │分裝吸管壹支沒收。  │(一)甲○九十二年度保管字第四０六０號扣押│                  │
│    │                    │  物品清單（附於本院卷內）。          │                  │
├──┼──────────┼───────────────────┼─────────┤
│十  │安非他命壹包（驗餘淨│(一)該包晶體送驗結果，含有第二級毒品安非│九十二年五月十一日│
│    │重壹點零陸公克）沒收│  他命成分（驗餘淨重一‧０六公克），有│凌晨零時四十分許  │
│    │銷燬。              │  內政部警政署刑事警察局九十三年二月三│                  │
│    │                    │  日刑鑑字第０九三０００一九二一號鑑驗│                  │
│    │                    │  通知書一份附卷可按（附於本院卷內）。│                  │
│    │                    │(二)甲○九十二年度保管字第四一一二號扣押│                  │
│    │                    │  物品清單（附於本院卷內）。          │                  │
└──┴──────────┴───────────────────┴─────────┘
